【裁判字號】    92,交聲,80
【裁判日期】    920523
【裁判案由】    違反道路交通管理處罰條例聲明異議
【裁判全文】
臺灣新竹地方法院交通事件裁定                      九十二年度交聲字第八０號
    移
    受處分人
    即異議人  甲○○
右列異議人對於交通部公路總局新竹區監理所新竹市監理站九十二年四月十日竹監新
自字第裁五一－Ｚ00000000號裁決處分，聲明異議，本院裁定如左：
    主    文
異議駁回。
    理    由
一、按汽車行駛於高速公路或設站管制之道路，而不遵管制之規定者，處汽車駕駛人
    新臺幣三千元以上六千元以下罰鍰，道路交通管理處罰條例第三十三條第一項定
    有明文。再按汽車駕駛人，違反第三十三條第一項之規定者，除依原條款處罰鍰
    外，應並予記違規記點一點，道路交通管理處罰條例第六十三第一項第一款分別
    定有明文。又道路交通案件處理辦法第十九條規定，交通法庭認聲明異議無理由
    者，應以裁定駁回之。
二、聲明異議意旨略以：(1)異議人即受處分人甲○○於民國九十二年一月二十五日晚
    上九時二十分許，駕駛車牌號碼三Ｆ─九五五一號自小客車在國道一號公路五十
    六公里六百公尺南向車道（即內壢出口匝道）變換車道時擦撞車牌號碼七Ｔ─三
    三三０號自小客車後，再擦撞車牌號碼二九二五─ＦＨ號自小客車，無人傷亡，
    經內政部警政署國道公路警察局第一警察隊隊員黃森輝以異議人「變換車道不當
    」為其違規事實加以舉發，然原裁決機關卻以「不依規定任意變換車道」為異議
    人之違規事實而製發本件裁決書，因認為何同一事實卻有不同之違規認定；及(2)
    承前所述之擦撞經過，異議人於變換車道時，已先注意後方來車，閃方向燈後才
    變換車道，而為何會有擦撞事實之發生乃係因由楊福良所駕駛之車牌號碼七Ｔ─
    三三三０號自小客車之後方來車超速行駛所致；(3)臺灣省桃園縣區車輛行車事故
    鑑定委員會之鑑定意見「異議人駕駛自小客車未注意安全距離變換車道。（楊福
    良所駕駛自小客車超速行駛有違規定）」認為何謂安全距離？尤其於後方來車顯
    然超速之情形下，如何保持安全距離，而認本件交通事故完全係由楊福良所駕駛
    之後方來車超速所肇致，異議人並無不依規定變換車道之違規事實，原裁決機關
  未查，竟逕行製發本件裁決書，顯有未當云云。
三、經查：
（一）本件異議人違反道路交通管理事件之違規事由，業經內政部警政署國道公路警
      察局第一警察隊函覆交通部公路局新竹區監理所新竹市監理站，異議人違規事
      實十分明確，舉發無訛，有內政部警政署國道公路警察局第一警察隊舉發違反
      道路交通管理事件通知單及道路交通事故現場圖、道路交通事故調查筆錄附卷
      足憑，並經本院訊問證人即舉發本件違規事件之警員黃森輝到庭證稱：「（問
      ：本件舉發經過？）答：我們是以當時繪製之現場圖及筆錄研判肇事因素，研
      判甲○○肇事的因素較大。（問：本件處理的依據？）答：異議人是不依規定
      變換車道。（問：有何補充？）答：超速的車是在內側車道直行，路權歸屬於
      楊福良，甲○○在變換車道的時候變成與他併行，這筆錄上也有寫，所以甲○
      ○是未依規定變換車道。」而證人為執法之人員，與異議人並無怨隙，當無誣
      攀之可能及必要，足見異議人駕駛所有之三Ｆ─九五五一號自小客車確有上開
      違規情事，應屬無疑。
（二）又交通警員掣單舉發違反道路交通管理處罰條例所列之違規事實，本質上為行
      政處分，係公務員基於職務上權力，依法就特定之具體事件所為具公法上效果
      之單方行政行為，基於公務員為公法上行為具有公信力之原則，該行政處分當
      可被推定為真正，其據以依法處分之事實認定亦為正確無誤，本此公信原則，
      乃立法者賦予行政機關制定違反道路交通事件統一裁罰標準及處理細則，使執
      勤警員得當機處分，以維護交通秩序、安全之行政目的。本件異議人甲○○既
      未就執勤員警之舉發有誤提出確實證據以供調查，本院亦查無任何證據足資證
      明有捏造事實違法取締之情事，則執勤警員本其維護交通秩序、安全職責所為
      之舉發，自應受到合法、正確之推定。是異議人駕駛所有之前開車輛不依規定
      任意變換車道之事實，堪以認定。異議人所指就同一事實舉發機關與原裁決機
      關為不同違規事由認定顯有誤解，蓋變換車道不當即為不依規定任意變換車道
      之一種行為態樣；又異議人空言徒執後方來車駕駛人之超速行駛事實，而逕認
      擦撞事故之肇致，應全由後方來車負責，主張自己並無任何過失可言亦屬無據
      ；且所謂有無保持安全距離一事，非純繫於駕駛人一己主觀之認定，而係一可
      訴諸客觀標準探究之事實，因此，臺灣省桃園縣區車輛行車事故鑑定委員會本
      諸專業客觀公正立場所出具之鑑定意見當具有一定程度之證明力，非異議人空
      言指摘即否定其證明力之價值。是原處分機關依據道路交通管理處罰條例第三
      十三條第一項之規定，以異議人汽車行駛於高速公路或設站管制之道路，而不
      遵管制之規定之違規行為，裁決處異議人罰鍰新臺幣三千元，並依同條例第六
      十三條第一項記違規點數一點，洵屬有據。綜上所陳，異議人之異議為無理由
      ，應依道路交通案件處理辦法第十九條之規定，裁定如主文。
中      華      民      國    九十二    年      五      月    二十三    日
                                  臺灣新竹地方法院交通法庭
                                      法  官  林  秋  宜
右正本證明與原本無異。
如不服本裁定，應於裁定送達後五日內向本院提出抗告狀。
                                      書記官  鄒  茂  瑜
中      華      民      國    九十二    年      五      月    二十三    日


司法院資訊處製作；財團法人民間司法改革基金會備份。
